【裁判字號】    99,上易,212
【裁判日期】    990428
【裁判案由】    竊盜
【裁判全文】
臺灣高等法院刑事判決                 99年度上易字第212號
上  訴  人
即  被  告  甲○○
上  訴  人
即  被  告  乙○○
上列上訴人因竊盜案件，不服臺灣桃園地方法院98年度易字第11
44號，中華民國98年12月15日第一審判決（起訴案號：臺灣桃園
地方法院檢察署97年度偵緝字第1295號、98年度偵字第13359 號
），提起上訴，本院判決如下：
    主  文
原判決關於甲○○部分撤銷。
甲○○結夥三人以上，攜帶兇器竊盜，未遂，處有期徒刑陸月，
如易科罰金，以新台幣壹仟元折算壹日。扣案之鋸子壹把及手套
壹雙均沒收。
其他上訴駁回。
    事  實
一、甲○○前於民國90年間因施用毒品、偽造文書案件，經臺灣
    士林地方法院以91年度訴字第296號判決判處有期徒刑4月、
    6月，應執行有期徒刑9月確定在案，於92年3月3日易科罰金
    執行完畢（不構成累犯）；乙○○前於90年間因偽造文書、
    違反槍砲彈藥刀械管制條例案件，經臺灣桃園地方法院以92
    年度訴字第315號判決判處有期徒刑3月、1年10月，偽造文
    書部分確定，違反槍砲彈藥刀械管制條例上訴，經本院以92
    年度上訴字第46 47號判決判處有期徒刑1年8月確定在案；
    復於91年間因偽造文書、施用毒品案件，分別經臺灣士林地
    方法院以92年度士簡字第559號、91年度士簡字第737號判決
    分別判處有期徒刑6月、5月確定在案，上開四罪經本院以94
    年度聲字第92號裁定應執行刑有期徒刑2年8月確定；又於91
    年間因違反槍砲彈藥刀械管制條例案件，經臺灣士林地方法
    院以93年度訴字第760號判決判處應執行有期徒刑1年6月確
    定，再與前開數罪經臺灣士林地方法院以94年度聲字第964
    號裁定應執行有期徒刑4年確定在案，嗣於96年1月8日因縮
    短刑期假釋出監，而於96年7月27日保護管束期滿未經撤銷
    假釋，視為執行完畢。詎渠等均不知悔改，而與丁○○（經
    臺灣基隆地方法院以97年基簡字856號判處有期徒刑4月確定
    ）三人共同基於意圖為自己不法所有之犯意聯絡，於97年6
    月22日凌晨3時許，由甲○○駕駛丁○○所借得之車號4870-
    QZ號自用小客貨車搭載丁○○，自臺北縣汐止市前往基隆市
    ，乙○○亦駕駛黑色BMW廠牌自小客車同往基隆市與甲○○
    、丁○○會合，三人再同往基隆市中正區○○○街海洋博物
    館箱涵拆除重建工地內勘查，嗣因缺乏工具可竊取工地內之
    電纜線，三人乃共乘上開車號4870-QZ號自用小客貨車至設
    於臺北縣三重市之小北百貨店購得客觀上具有危險性，足供
    作為傷害人身體、生命兇器使用之鋸子1把，先返回乙○○
    停放上開自小客車地點取車，復於同日凌晨5時許分乘上開
    自用小客貨車及自小客車返回上開工地，隨即推由丁○○戴
    上其所有之手套1雙，持上開鋸子開始鋸工地內之電纜線，
    甲○○及乙○○則分別在上開自用小客貨車及自小客車上把
    風，並準備將丁○○鋸斷之電纜線搬至車上，而共同著手竊
    取電纜線之際，旋為早已查覺可疑而以望遠鏡觀看之石立銘
    所發現並報警處理，丁○○等人亦驚覺形跡敗露，遂將鋸子
    丟棄一旁，因而未能得逞。嗣經警據報到場後乃逮捕丁○○
    並扣得上開鋸子1把及丁○○所有之手套1雙，甲○○及乙○○2人則趁隙駕車逃逸。
二、案經基隆市警察局第二分局報告臺灣基隆地方法院檢察署檢
    察官呈請臺灣高等法院檢察署檢察長令轉臺灣桃園地方法院
    檢察署檢察官偵查起訴。
    理  由
一、證據能力方面：按被告以外之人於審判外之言詞或書面陳述
    ，除法律有規定者外，不得作為證據，刑事訴訟法第159條
    第1項固定有明文；惟被告以外之人於審判外之陳述，雖不
    符同法第159條之1至159條之4之規定，而經當事人於審判程
    序同意作為證據，法院審酌該言詞陳述或書面陳述作成時之
    情況，認為適當者，亦得為證據。又當事人、代理人或辯護
    人於法院調查證據時，知有第159條第1項不得為證據之情形
    ，而未於言詞辯論終結前聲明異議者，視為有前項之同意，
    同法第159條之5亦定有明文。另鑑於採用傳聞證據排除法則
    之重要理由之一，係因傳聞證據未經當事人之反詰問予以覈
    實，若當事人願放棄對原供述人之反對詰問時，原則上即可
    承認該傳聞證據之證據能力。經查，檢察官及被告二人就本
    件後引之各項人證及書證，迄於言詞辯論終結前均未聲明異
    議，本院審酌此部分證據均無違法取證及證明力明顯過低之
    瑕疵，亦認以之作為證據為適當，故依諸上開規定及說明，
    認此部分證據均具有證據能力。
二、事實認定方面：
    訊據上訴人即被告甲○○、乙○○否認有何結夥三人，攜帶
    兇器竊盜未遂之犯行，甲○○辯稱：案發當天凌晨4點多，
    伊請被告丁○○載伊到岳父家，在岳父家約2個小時，從岳
    父家出來後，已未見到被告丁○○，才打電話給被告乙○○
    ，當天早上6點多，乙○○開一台BMW來載伊云云。乙○○辯
    稱：案發當時，伊並沒有到現場，伊家裡經濟狀況不是不好
    ，伊還開BMW廠牌的汽車，不需要去偷電纜線云云。惟查：
  1.證人即同案被告丁○○於97年6 月22日偵訊時具結證稱：卷
    附統一發票編號AB00000000號發票即為購買扣案藍色把柄鋸
    子之發票，該鋸子是伊與被告甲○○所購，由甲○○出錢，
    伊去付帳，當天伊與甲○○及其朋友一起去小北百貨買鋸子
    ，甲○○的朋友叫海哥，大約30歲出頭。當天凌晨3點多，
    甲○○先開黑色轎車到伊朋友陳彥宏所開的摩托車店，叫伊
    出面向陳彥宏借一台銀色貨車，說要去基隆八斗子搬東西，
    到了基隆八斗子麥當勞，海哥即開一台車子出現，之後3個
    人就坐著廂型車到海洋博物館的工地，到了工地以後看到電
    線，甲○○說沒有工具切，接著3 個人即駕這台車到三重買
    鋸子，然後再回到八斗子偷電線，伊下手鋸電線，甲○○在
    車上，表示鋸好時通知他，海哥應該在自己的車上，到現場
    時，甲○○有跟海哥下車察看電線放置的地點，伊鋸一條電
    線還沒鋸斷，警察就來了。伊看到警察時，甲○○就跑掉了
    。甲○○身高約173公分左右，海哥身高約165公分左右。伊
    當天到現場總共二次，第一次是甲○○帶伊去現場看電線，
    甲○○說要鋸子，伊與甲○○及海哥再到三重買鋸子，再從
    三重回到八斗子附近，海哥再下車去開其自己的車子，二台
    車三個人就到工地附近。第一次去工地看電纜線時，伊與甲○○及海哥即決定要偷，才會到三重買鋸子等語（見同上偵
    卷第43頁至第46頁）；再於97年10月17日偵訊時證述：伊有
    在97年6月22日凌晨4時許到基隆偷電纜線，車子是伊向機車
    行老闆陳彥宏所借，甲○○開車搭載伊，另外一個自己開車
    ，到基隆時經過現場，決定要偷電纜線，之後有去三重買鋸
    子，只有伊一個人被查獲，警察及民眾有看到甲○○他們把
    車開走逃逸，當天是甲○○開車載伊到現場，伊竊取電纜線
    時，甲○○在車上，伊與海哥不熟，海哥當天開黑色BMW 汽
    車前來，海哥的特徵瘦瘦小小的，黑髮、沒禿、沒戴眼鏡等
    語（見第1295號偵緝卷第13頁至第15頁）。
  2.證人石立銘於偵訊時證稱：案發當日清晨，伊一開始聽到海
    博館有施工聲音，且有人影晃動，伊即出去問他們是否為施
    工人員，後來他們離開，其後天色已亮，有些人出來活動，
    伊晨跑回來，經過現場看到被告等人駕駛的廂型車，停在該
    處，並在買早餐，伊就問旁邊一同運動的人，電線是怎麼回
    事，後來有看到電纜線被剪斷，留在現場，伊回家拿望遠鏡
    看，看到丁○○戴手套在鋸電纜，然後伊就報警，當時伊有
    記下車號，甲○○及乙○○很像就是丁○○的同夥，伊係從
    眼神、眉型、鼻頭及體型來確認，又因伊有與乙○○對話，
    所以認得乙○○的聲音，乙○○外貌矮黑瘦小，眉毛特別濃
    ，伊第一次問乙○○時，甲○○就站在乙○○後方，距離5
    公尺內，第二次伊在早餐車旁，則距離約10公尺。警方到現
    場時，丁○○就把鋸子丟在旁邊，假裝在撿東西，而警察到
    現場前，另外二人已先行逃走等語（見第1295號偵緝卷第31
    頁、第32頁）。
  3.觀諸丁○○之上開證述，其就案發當天與被告二人駕駛之交
    通工具、如何至案發現場、起意及計畫竊取之經過、取得竊
    盜工具之過程、著手竊取電纜線之細節、遭查獲之情形，皆
    能清楚交代，具體明確，且與證人石立銘之證述內容相符。
    再衡以丁○○犯本件竊盜罪，結夥三人屬竊盜罪之加重條件
    ，倘其未與被告乙○○及甲○○共同謀竊而一同購買扣案之
    鋸子，亦未同至現場竊取電纜線，則其於己身之刑案中當無
    捏編而使己無端受較重之加重竊盜罪追訴之理，亦無具體指
    認被告二人，而使自己遭受偽證罪嫌追訴之風險。另徵諸石
    立銘上開證詞，其明確證述現場除了丁○○之外，尚有二人
    於現場，而該在場二人之身高、體型，亦與丁○○所證稱被
    告乙○○及甲○○之身高及體型相符一致；此外，石立銘於
    偵訊指認乙○○及甲○○時，係經檢察官當庭播放被告二人
    應訊之錄影光碟供其辨識，石立銘可藉由動態之影音畫面辨
    識被告二人之身材體態及說話之口音，是其指證被告二人為
    與丁○○共同行竊之人，應無誤認之虞（見第1295號偵緝卷
    第32頁），是石立銘上開指證堪以採信。以上，從丁○○及
    石立銘之證詞相互佐證，可知本案非僅丁○○一人為之，被
    告二人亦有犯意之聯絡，並在竊盜現場把風。此外，上揭工
    地遭竊乙節，業經證人即被害人丙○○於警詢時證述明確，
    復有被告於98年6月22日購買鋸子之統一發票、現場照片附
    卷可參，及扣案之鋸子、手套足資佐證。是被告二人確實有
    與丁○○結夥三人、攜帶兇器竊盜未遂之事實，已堪認定。
  4.被告甲○○自陳其使用門號0000000000號之行動電話（見第
    1295號偵緝卷第7頁、第19頁），而由該門號於案發當日即
    98年6月22日收發話之基地台位置判斷（見同上偵卷第22頁
    該門號雙向通聯記錄），甲○○在當日凌晨1時許，即已出
    現在基隆市○○區○○街1號基地台附近，該基地台距離遭
    竊之工地（基隆市中正區○○○街）距離相近；而該行動電
    話門號，於同日凌晨2時40分許至凌晨3時許之收發話基地台
    位置，又回到臺北縣汐止市一帶，此與丁○○於偵訊時證述
    ：當天凌晨3點多時，甲○○來找伊，叫伊出面向陳彥宏借
    一台銀色貨車，說要去基隆八斗子搬東西等情，而佐以丁○○之住所即係在臺北縣汐止市，則甲○○持用之行動電話門
    號通話之基地台之地點位置與時間與丁○○上揭證述內容顯
    相符合；又甲○○所持用之行動電話收發話基地台位置，於
    當日凌晨3時17分許至3時19分許即再度出現在基隆市○○區
    ○○街1號，其後即無通話紀錄，直到當日早上9時許，才在
    臺北縣汐止市一帶有收發話紀錄，是甲○○辯稱：案發當天
    凌晨4點多，伊請丁○○載伊到基隆老婆家云云，顯屬虛構
    ，蓋其應於當日凌晨1時許、3時許前後即已二度前往基隆市
    中正區一帶，又其於當日凌晨3時19分許至同日早上9時許所
    持用之行動電話皆無收發話之記錄，所辯：伊凌晨4點多去
    岳父家約2個小時之後，從岳父家出來沒有看到丁○○，才
    打電話給被告乙○○云云，並不足採。乙○○所辯：當天是
    甲○○打電話給伊，要伊駕車去基隆載其回汐止住處云云，
    亦顯係串證。至其辯稱：伊係開BMW廠牌汽車，不需要去偷
    云云，然查，乙○○自陳駕駛BMW廠牌汽車，與丁○○證述
    之情節相符，已如前述，更可徵丁○○並非憑空捏編被告乙○○共同竊盜之事實，復從乙○○之前科可知，其有施用毒
    品之犯行，此有本院被告前案記錄表在卷可參，參以毒品價
    格昂貴，用毒者需錢孔急之情，所在多有，乙○○僅憑其駕
    駛所有權人、價值不明之BMW廠牌汽車，已難以證明其經濟
    狀況不差，且縱其經濟佳，亦非絕無與他人共同行竊之動機
    ，故所辯不會偷竊犯行云云，尚不足採。
  5.至證人即同案被告丁○○於98年5月15日偵訊時及於原審雖
    證稱：97年6月22日凌晨4時，伊有在基隆市○○○街海洋博
    物館重建工地內以鋸子竊取電纜線，是伊一個人去，沒有把
    風的人，鋸子是伊叫甲○○載伊去購買，伊自己花錢，乙○○沒有去。伊忘記之前在偵訊時陳述行竊的共犯的過程，當
    時的情形現在很模糊，甲○○對這件事完全不知情，一直到
    伊被交保後，甲○○才知道伊跑去竊取電纜線，伊在偵訊時
    提到乙○○及甲○○是共犯，是因伊有跟甲○○借了上萬元
    買安非他命，在一星期內無法還，曾經被乙○○及甲○○分
    別毆打，伊因懷恨在心，當時又有證人指證共犯，且不想被
    警察打，所以才在偵訊時編這些內容，至於何時向被告二人
    借錢，何時、何地遭被告二人毆打，均已忘記云云，顯與其
    於警詢及97年6月22日、97年10月17日偵訊之內容不一，惟
    佐以石立銘之上開證述，可徵證人丁○○於98年5月15日偵
    訊及於原審之證詞，與事實不符。且丁○○對其與被告二人
    間有何嫌隙一事，多以忘記了云云，交代不清，又被告甲○○自稱與丁○○並無仇恨（見原審卷第48頁），而被告乙○○所述因丁○○借錢未還而毆打丁○○的時間，是在本案案
    發後，約於97年8、9月所發生（見原審卷第48頁背面），與
    丁○○上開證言並不相符，是丁○○於原審證稱：因與被告
    二人有債務糾紛之仇怨，故誣指被告二人云云，顯不足採。
    此外，丁○○於97年10月17日本案偵查時作證，其自身所犯
    本案之罪，當時業已確定（見卷附丁○○前案紀錄，該案於
    97年9月1日確定），是其並無不指認共犯，以免遭警方毆打
    或懼其本身受有不利影響之顧忌存在，然斯時其仍具結，堅
    稱被告二人與之共犯本件竊盜行為，堪認其所為不利於被告
    二人之陳述，不僅出於自由意志，更可排除有何不正確之動
    機，自當採信。綜上，丁○○於本件案發之初所為之證述具
    體明確且無偽證之動機，又與石立銘之證述相符，顯較可採
    ，丁○○於98年5 月15日偵訊及於原審之證述，已受有被告
    干擾之虞，所為迴護被告二人之詞，尚不足為有利被告二人
    之認定。本件事證明確，被告二人之犯行均堪認定。被告另
    聲請傳訊證人石立銘、丁○○，本院認為石立銘業於偵查中
    證述綦詳，已無必要；丁○○經傳喚未到，經衡其於偵查及
    原審之證述亦已明確，應無另為拘提之必要，附此敘明。
三、論罪科刑方面：
  (一)核被告甲○○、乙○○所為，均係犯刑法第321條第2項、第
    1項第3、4款之結夥三人以上、攜帶兇器竊盜未遂罪。被告2
    人與丁○○間，有犯意聯絡及行為分擔，應論以共同正犯。
    乙○○曾受事實欄所載之徒刑執行完畢，有本院被告前案紀
    錄表在卷可參，其受徒刑之執行完畢，於5年內故意再犯本
    件有期徒刑以上之罪，為累犯，應依刑法第47條第1項規定
    ，加重其刑。查被告二人著手偷竊電纜線，惟尚未鋸斷電纜
    線攜離工地現場，即為警查獲，為未遂，爰依刑法第25條第
    2項後段之規定按既遂犯之刑減輕之，乙○○部分並就上開
    刑之加重及減輕，依法先加後減之。
  (二)原判決關於甲○○部分應予撤銷：
    被告甲○○上訴略以：丁○○於原審證述是其一人前往竊取
    電纜線等語甚明，原審法官竟不採，而以其警、偵詢時之證
    詞認定，令人遺憾云云；經查丁○○前後證述雖有矛盾，然
    如何採證，過程業已說明如前，丁○○於原審之證述明顯迴
    護被告，被告甲○○空言有關丁○○對其有利之原審證述始
    可採信云云，並不可採。原判決對其論罪科刑，雖非無見，
    惟甲○○因90年間施用毒品等案件，經判處應執行有期徒刑
    9月確定在案，於92年3月3日易科罰金執行完畢，有本院被
    告前案紀錄表可按，其執行完畢後5年內並未再犯有期徒刑
    以上之罪，其再犯本案已在執行完畢屆滿5年之後，故不構
    成累犯，原審論以累犯，尚有未合，原判決無從維持，應予
    以撤銷。茲審酌甲○○之素行、生活狀況、智識，及其犯罪
    動機、手法、所生危害、犯後否認犯行等一切情狀，量處有
    期徒刑6月，並諭知易科罰金之折算標準。扣案鋸子1把乃共
    犯甲○○所有，扣案之手套1雙則為共犯丁○○所有，均係
    供本件犯罪所用，此經共犯丁○○敘明，爰併依刑法第38條
    第1項第2款之規定，宣告沒收。
  (三)上訴駁回部分：原審就乙○○部分引用刑法第28條、第321
    條第2項、第1項第3款、第4款、第47條第1項、第25條第2項
    後段等規定，復審酌乙○○之素行不佳，及其犯罪動機、手
    法、犯後否認犯行等一切情狀，量處有期徒刑7月，又依刑
    法第38條第1項第2款之規定，將共犯甲○○出錢所購之扣案
    鋸子1把及共犯丁○○所有之手套1雙，認均係供本件犯罪所
    用之而宣告沒收。原審就乙○○部分認事、用法尚無違誤，
    量刑亦屬妥適。被告乙○○上訴略以：丁○○僅被判處有期
    徒刑4月，原審卻量處其有期徒刑7月，顯屬失衡，且原審未
    將證人審判外之陳述提示予被告，即以被告不爭執而認視為
    同意，又原審未使共同正犯丁○○到庭，接受被告之詰問，
    遽採為證據，亦有未合云云。然查：丁○○犯後認罪，與被
    告乙○○否認犯罪，二人犯後態度相異，原審參考此不同之
    犯後態度對乙○○所為不同於丁○○之量刑，並無不妥；原
    審於審判程序提示丁○○及石立銘之警詢及偵訊筆錄予被告
    二人，並告以要旨，有原審之審判筆錄可稽，乙○○否認經
    提示該等筆錄，並無憑據，其單憑記憶為此主張，並不可信
    ；又丁○○在原審到庭具結作證，接受交互詰問，亦有原審
    之審判筆錄可稽，乙○○以原審未使共犯丁○○受證人詰問
    之程序云云，亦有誤解；綜上，乙○○之上訴為無理由，應
    予駁回。
據上論斷，應依刑事訴訟法第368條、第369條第1項前段、第364
條、第299條第1項前段，刑法第28條、第321條第2項、第1項第
3款、第4款、第25條第2項、第41條第1項前段、第38條第1項第2
款，判決如主文。
本案經檢察官呂光華到庭執行職務。
中    華    民    國    99    年    4     月    28    日
                  刑事第二十一庭審判長法  官  蔡聰明
                                      法  官  許永煌
                                      法  官  趙文
以上正本證明與原本無異。
不得上訴。
                                      書記官  葉金發
中    華    民    國    99    年    4     月    29    日
附錄：本案論罪科刑法條全文
中華民國刑法第321條第2項、第1項3、4款（加重竊盜罪）
犯竊盜罪而有左列情形之一者，處6月以上、5年以下有期徒刑：
三、攜帶兇器而犯之者。
四、結夥三人以上而犯之者。
前項之未遂犯罰之。

司法院資訊處製作；財團法人民間司法改革基金會備份。
